【裁判字號】    98,裁,2307
【裁判日期】    980924
【裁判案由】    遺產稅
【裁判全文】
最  高  行  政  法  院  裁  定
                                      98年度裁字第2307號
上  訴  人  甲○○○
            乙○○
            丙○○
共      同
訴訟代理人  邱明洲  會計師
被 上訴 人  財政部臺北市國稅局
代  表  人  丁○○
上列當事人間遺產稅事件，上訴人對於中華民國98年6月3日臺北
高等行政法院98年度訴字第121號判決，提起上訴，本院裁定如
下：
    主  文
上訴駁回。
上訴審訴訟費用由上訴人負擔。
    理  由
一、按對於高等行政法院判決之上訴，非以其違背法令為理由，
    不得為之，行政訴訟法第242條定有明文。依同法第243條第
    1項規定，判決不適用法規或適用不當者，為違背法令；而
    判決有同條第2項所列各款情形之一者，為當然違背法令。
    是當事人對於高等行政法院判決上訴，如依行政訴訟法第24
    3條第1項規定，以高等行政法院判決有不適用法規或適用不
    當為理由時，其上訴狀或理由書應有具體之指摘，並揭示該
    法規之條項或其內容；若係成文法以外之法則，應揭示該法
    則之旨趣；倘為司法院解釋或本院之判例，則應揭示該判解
    之字號或其內容。如以行政訴訟法第243條第2項所列各款情
    形為理由時，其上訴狀或理由書，應揭示合於該條項各款之
    事實。上訴狀或理由書如未依此項方法表明，或其所表明者
    與上開法條規定不合時，即難認為已對高等行政法院判決之
    違背法令有具體之指摘，其上訴自難認為合法。
二、上訴人之被繼承人柯賢忠於民國92年12月21日死亡，上訴人
    於93年9月17日辦理遺產稅申報，經被上訴人核定遺產總額
    新台幣(下同)77,082,213元，遺產淨額64,282,213元，應納
    稅額為20,810,305元。嗣上訴人以原申報被繼承人死亡前2
    年內贈與配偶即上訴人甲○○○之坐落臺北市○○區○○段
    1小段217、218、219、220地號土地及地上建物臺北市大同
    區○○○路○段237、237之1號及涼州街56號等7筆房地(下稱
    系爭房地），業經上訴人甲○○○於93年2月9日捐贈予臺北
    市政府，申請將系爭房地更正為遺產及贈與稅法第16條第1
    款規定不計入遺產總額之財產，經被上訴人以系爭房地於被
    繼承人死亡前已因贈與而移轉於上訴人甲○○○所有，尚無
    遺產及贈與稅法第16條第1款不計入遺產總額規定之適用，
    於95年5月12日以財北國稅審二字第0950226037號函否准其
    更正申請，並檢還繳款書。上訴人不服，申請復查未獲變更
    ，提起訴願亦經決定駁回後，遂提起行政訴訟，經臺北高等
    行政法院98年度訴字第121號判決駁回，上訴人對之提起上
    訴，主張：系爭房地容積移轉權益之取得人都是甲○○○，
    且該「容積移轉權益」都不生列入被繼承人遺產總額課稅問
    題，尚無差異可言，無規避稅捐情形，故上訴人之見解認本
    件系爭房地有「不計入遺產總額」之適用。原審認系爭房地
    捐贈所獲「容積移轉權益」係屬對價性及有償性，不同於系
    爭房地產被繼承人死後遺贈情形云云，顯然矛盾，且增加遺
    產及贈與稅法第16條第1款所無之限制條件。容積移轉權益
    之獲取，概屬「有償對價關係」之捐贈行為，原判決一方面
    謂被繼承人名下財產遺贈政府，縱其繼承人因此獲政府容積
    移轉權益而有對價關係，該有償性對價之捐贈財產，仍可依
    遺產及贈與稅法第16條第1款不計入遺產總額，不受此有償
    對價限制，另方面復謂甲○○○雖形式以捐贈名義將系爭房
    地捐贈臺北市政府而獲容積移轉權益對價係屬有償關係，並
    非屬無償捐贈，不符第16條第1款之「捐贈」，顯有判決理
    由矛盾之違法。另上訴人主張本件有財政部77年4月11日台
    財稅第760253537號函釋適用，原審不予援用，亦未表示不
    予適用之理由或法律見解，有判決理由不備之違法等語，雖
    以該判決違背法令為由，惟核其上訴理由，係就原審取捨證
    據、認定事實之職權行使，指摘其為不當，並就原審已論斷
    者，泛言未論斷，或就原審所為論斷，泛言其論斷矛盾，而
    非具體表明合於不適用法規、適用法規不當、或行政訴訟法
    第243條第2項所列各款之情形，難認對該判決之如何違背法
    令已有具體之指摘。依首開規定及說明，應認其上訴為不合
    法。
三、據上論結，本件上訴為不合法。依行政訴訟法第249條第1項
    前段、第104條、民事訴訟法第95條、第78條、第85條第1項
    前段，裁定如主文。
中    華    民    國    98    年    9     月    24    日
                    最高行政法院第四庭
                        審判長法官  劉  鑫  楨
                              法官  林  茂  權
                              法官  劉  介  中
                              法官  曹  瑞  卿
                              法官  陳  鴻  斌
以  上  正  本  證  明  與  原  本  無  異
中    華    民    國    98    年    9     月    25    日
                              書記官  張  雅  琴


司法院資訊處製作；財團法人民間司法改革基金會備份。
